【裁判字號】    91,交簡上,229
【裁判日期】    920312
【裁判案由】    業務過失傷害等
【裁判全文】
臺灣臺北地方法院刑事判決                      九十一年度交簡上字第二二九號
    上  訴  人
    即  被  告  甲○○
右上訴人因業務過失傷害等案件，不服本院台北簡易庭中華民國九十一年七月二十二
日所為九十一年度北交簡字第一二九四號第一審刑事簡易判決（聲請簡易判決處刑案
號：台灣台北地方法院檢察署九十一年度偵字第二六九五號）提起上訴，本院管轄之
第二審合議庭判決如左：
    主      文
原判決關於業務過失傷害罪部分撤銷。
甲○○從事業務之人，因業務上過失傷害人，處有期徒刑肆月，如易科罰金以參佰元
折算壹日，緩刑貳年。
關於服用酒類，不能安全駕駛動力交通工具而駕駛罪部分上訴駁回，緩刑貳年。
    事      實
一、甲○○於台北市○○路○段四二四號台安醫院任職，負責駕駛救護車，為從事駕
    駛業務之人，於民國九十年八月十五日晚上用餐時服用酒類黑豆酒，已達不能安
    全駕駛動力交通工具之程度，猶於當日夜間駕駛動力交通工具即車號ＤＫ－八五
    四一號台安醫院救護車沿台北市○○路西往東行駛，欲前往台北市○○路某處搭
    載傷者執行業務。甲○○本應注意救護車於開啟警示燈及警鳴器執行緊急任務時
    ，雖得不受標誌、標線及號誌指示之限制，但仍應注意車前狀況，隨時採取必要
    安全措施，且當時天候晴、夜間有照明、路面乾燥、無缺陷、無障礙物、視距良
    好，並無不能注意情事，竟於駕駛前開救護車行近台北市○○路、光復北路設有
    燈光號誌之交岔路口時，因其車前方有二部車停等紅燈，致其車無法繼續前行，
    遂向左偏駛跨越八德路中央之分向限制線駛入對向車道，在該車道內逆向續由西
    往東前行，於通過前開交岔路口時，竟因酒後反應及判斷能力下降，疏未注意丙
    ○○駕駛車號ＨＮ－二八六○號自小客車沿台北市○○○路北往南遵守號誌指示
    行駛，亦行至該交岔路口，甲○○見狀反應不及，所駕駛之救護車車頭攔腰撞上
    前開自小客車之右側中間車身，致丙○○受有胸部挫傷、右手臂挫傷合併擦傷、
    左膝挫傷合併擦傷、右膝挫傷等傷害，甲○○亦因此受有胸部挫傷之傷害。嗣經
    警方到二人就醫之台安醫院處理，並對甲○○施以酒測，測得其呼氣所含酒精濃
    度達每公升零點二三毫克。
二、案經丙○○訴由台灣台北地方法院檢察署檢察官偵查聲請簡易判決處刑。
    理      由
一、被告甲○○對於在前開時、地因駕駛過失，肇事致告訴人丙○○成傷之事實均坦
    承不諱，核與告訴人丙○○針對本件事故經過情形之陳述相符，並有道路交通事
    故調查報告表、交通事故談話紀錄表、道路交通事故補充資料表、照片二幀、酒
    測單等件在卷為憑，告訴人丙○○因本件車禍受有如事實欄所載之傷，亦有台安
    醫院出具之診斷證明書附卷可考。按救護車於開啟警示燈及警鳴器執行緊急任務
    時，得不受標誌、標線及號誌指示之限制；汽車行駛時，駕駛人應注意車前狀況
    並隨時採取必要之安全措施，道路交通安全規則第九十三條第二項、第九十四條
    第三項分別定有明文，被告為已考領駕照之職業駕駛人，對此誠難諉稱不知，而
    依道路交通事故調查報告表所載，事發當時天候晴、夜間有照明、路面乾燥、無
    缺陷、無障礙物、視距良好，並無不能注意情事，被告駕駛救護車，雖為執行緊
    急勤務可不遵燈光號誌指示一路直行，但在行經有燈光號誌指示之交岔路口時，
    尤應特別注意車前狀況俾免發生與遵守號誌行車之車輛發生碰撞，惟伊因酒後反
    應及判斷能力下降而疏未注意告訴人所駕駛之自小客車動態，竟攔腰撞上正要通
    過該路口之前開自小客車右側車身，伊對本件事故之發生為有過失，應屬無疑。
    再告訴人因本件車禍所受傷害，與被告之過失行為間有相當因果關係。本件事證
    明確，被告業務過失傷害犯行堪以認定。
二、另訊據被告甲○○，對於在右揭時、地因服用酒類，不能安全駕駛動力交通工具
    而駕駛之犯罪事實坦承不諱，並有酒測單一紙在卷可稽。按刑法第一百八十五條
    之三所規定服用酒類，不能安全駕駛動力交通工具而駕駛者，應負刑事責任，揆
    其立法目的本在藉抽象危險犯之犯罪構成要件，以嚇阻酒後駕車者對道路交通安
    全之危害，本不以發生實害為必要。而所謂不能安全駕駛之認定，並無一定之數
    值可供界定，而係由法院以一般社會通念之客觀標準，足生公共危險時即足。目
    前行政機關所取締酒後駕車之參考標準，係依法務部於八十八年五月十日邀集司
    法院刑事廳、交通部、行政院衛生署、內政部警政署及中央警察大學等機關開會
    ，所為凡呼氣酒精濃度逾每公升含零點五五毫克時，即屬不能安全駕駛之決議。
    上開會議決議本身固僅屬檢警取締酒後駕車之參考，尚無拘束法院之效力，惟以
    上開會議決議所採之標準，係參考美國、德國及日本等國家所進行之酒精濃度與
    精神狀態之測試實驗，亦即，各項實驗均發現凡呼氣中酒精濃度達每公升零點五
    五毫克時，就人之生理方面，已產生視覺反應遲鈍、影像不能集中、同時不能看
    清前方路況及車旁照後鏡等狀況，及駕駛能力已受有影響、肇事率已為一般人正
    常人之十倍之事實。被告於警方查獲時，測得其呼氣中酒精濃度雖僅有每公升零
    點二三毫克，然其因酒後反應及判斷能力下降，而駕車肇事致告訴人丙○○受傷
    ，足證其於酒後已達不能安全駕車之程度，而被告於酒後確有駕車之事實，業如
    前述，是以其於飲用酒類後，已達不能安全駕駛動力交通工具而仍然駕駛之犯行
    ，亦堪認定。
三、核被告所為，係犯刑法第一百八十五條之三服用酒類不能安全駕駛動力交通工具
    而駕駛罪及同法第二百八十四條第二項前段之業務過失傷害罪。其所犯上開二罪
    ，犯意各別，構成要件互異，應予分論併罰。被告酒醉駕車因而致告訴人受傷，
    依法應負刑事責任，所犯業務過失傷害罪部分，應依道路交通管理處罰條例第八
    十六條第一項規定加重其刑。原審認被告被訴之犯罪行為事證明確，予以論科，
    固非無見，惟就被告所犯業務過失傷害罪部分，漏未審酌前開刑之加重事由，尚
    有未洽。被告雖對原審判決提起上訴，惟坦承全部犯行，僅表示業於原審判決前
    即和告訴人達成和解，告訴人並已填具撤回告訴狀交予其向法院呈遞，然因其不
    諳法律程序，未向法院遞交該份撤回告訴狀等語，上情業經告訴人在本院調查時
    到院證述屬實（本院九十一年十一月二十一日訊問筆錄參照），並有和解書及撤
    回告訴狀附卷可參。就被告對其所犯刑法第一百八十五條之三上訴部分，既無理
    由，應予駁回；至被告所犯業務過失傷害罪部分，被告上訴雖無理由，然原判決
    有前開可議之處，應由本院將該部分撤銷改判。爰審酌被告過失之程度、所生危
    害、犯後坦認犯行，態度良好等情狀，就其所犯業務過失傷害罪部分，量處如主
    文所示之刑，並諭知易科罰金之折算標準。末查，被告前未曾受有期徒刑以上刑
    之宣告，此有台灣高等法院檢察署刑案紀錄簡覆表附卷可按，念其素行尚佳，因
    一時疏忽而罹刑章，且犯後與告訴人達成和解，未及於第一審辯論終結前撤回告
    訴，經此教訓後，應已知警惕，而無再犯之虞，本院因認對被告所宣告之刑，均
    以暫不執行為適當，乃均併予宣告緩刑二年，以啟自新。
據上論斷，依刑事訴訟法第四百五十五條之一第一項、第三項、第三百六十九條第一
項前段、第三百六十四條、第二百九十九條第一項前段，道路交通管理處罰條例第八
十六條第一項，刑法第二百八十四條第一項前段、第四十一條第一項前段、第七十四
條第一款，罰金罰鍰提高標準條例第一條前段、第二條，判決如主文。
本案經檢察官乙○○到庭執行職務。
中      華      民      國      九十二      年      三    月    十二    日
        台灣台北地方法院交通法庭
                                      審判長  法  官  劉壽嵩
                                              法  官  鄧德倩
                                              法  官  陳婷玉
右正本證明與原本無異。
不得上訴
                                              書記官  陳弘文
中      華      民      國      九十二      年      三    月    十七    日
附錄本案所犯法條全文
中華民國刑法第二百八十四條
 (過失傷害罪)
因過失傷害人者，處六月以下有期徒刑、拘役或五百元以下罰金，致重傷
者，處一年以下有期徒刑、拘役或五百元以下罰金。
從事業務之人，因業務上之過失傷害人者，處一年以下有期徒刑、拘役或
一千元以下罰金，致重傷者，處三年以下有期徒刑、拘役或二千元以下罰
金。


司法院資訊處製作；財團法人民間司法改革基金會備份。
